【裁判字號】    97,易,1282
【裁判日期】    970424
【裁判案由】    詐欺
【裁判全文】
臺灣臺中地方法院刑事判決              97年度易字第1282號
公  訴  人  臺灣臺中地方法院檢察署檢察官
被      告  丙○○
上列被告因詐欺案件，經檢察官聲請簡易判決處刑（聲請案號：
96年度偵字第25418號），經本院臺中簡易庭認不宜以簡易判決
處刑，簽由本院改依通常程序審理，及臺灣臺北地方法院檢察署
檢察官移送併辦（97年度偵緝字第398、399號），經本院合議庭
裁定改依簡式審判程序審理，判決如下：
    主    文
丙○○幫助意圖為自己不法之所有，以詐術使人將本人之物交付
，累犯，處有期徒刑伍月，如易科罰金，以新臺幣壹仟元折算壹
日。減為有期徒刑貳月又拾伍日，如易科罰金，以新臺幣壹仟元
折算壹日。
    犯罪事實及理由
一、犯罪事實：丙○○前於民國92年間，因違反洗錢防制法案件
    ，經臺灣臺北地方法院以92年度簡字第1672號判處有期徒刑
    3月確定，於92年6月23日易科罰金執行完畢。詎仍不知悔改
    ，其可預見金融帳戶係個人理財之重要工具，關係個人財產
    、信用之表徵，一般人利用他人名義之金融帳戶，常與詐欺
    取財之犯罪密切相關，且取得他人帳戶之目的，在於收取贓
    款及掩飾犯行不易遭人追查，又對於提供帳戶之行為本身，
    雖無引發他人萌生犯罪之確信，但仍不顧他人所可能遭受之
    危險，竟基於縱若有人持以犯詐欺取財罪亦不違反其本意之
    幫助犯意，因其經濟困難，於96年3月間某日，在臺北市○○區○○街附近，將其所申請之玉山銀行民生分行帳號0000
    000000000號、臺北民生郵局局號0000000，帳號0000000號
    存款帳戶存摺、提款卡、印章及密碼，交予真實姓名、年籍
    不詳，自稱「陳先生」之成年男子，並與之約定丙○○借款
    新臺幣（下同）5萬元，若屆期無法還款，則將出售前開帳
    戶，期間丙○○僅清償1萬元，嗣前開丙○○帳戶經該名真
    實姓名、年籍不詳，自稱「陳先生」之成年男子提供予詐騙
    集團成員作為詐財之匯款帳戶使用，詐騙集團成員於取得前
    開金融帳戶後，遂基於意圖為自己不法之所有，以詐術使人
    將本人之物交付之犯意，而先後為下列詐欺犯行：
(一)、於96年3月23日18時許，詐騙集團某成員利用網際網路聊天
    方式，對在臺中縣烏日鄉○○街151巷45號住處上網之乙○○，佯邀援交，致乙○○陷於錯誤，信以為真，於同年3月
    27日存款10萬元至上開丙○○之玉山銀行民生分行帳戶，嗣
    乙○○發覺情形有異，始知受騙。
(二)、於96年3月27日下午1時許，丁○○接獲詐騙集團某成員來電
    ，佯稱其因上網購買機車零件需先支付訂金，使丁○○不疑
    有他，陷於錯誤，於同年月28日凌晨1時36分許，以其聯邦
    銀行信用卡轉帳1萬3983元至丙○○玉山銀行民生分行帳戶
    內，嗣後始知受騙。
(三)、於96年3月28日下午，甲○○接獲詐騙集團某成員佯稱係臺
    南市民政局人員來電，詐稱其因身分證遭冒用，並已將其資
    料送至「高雄市刑事警察局」，又其高雄玉山銀行帳戶內之
    135萬元，可能遭名為「林元山」之人洗錢，其則疑為洗錢
    之共犯，已將案件送至高雄地檢署云云，嗣甲○○再接獲假
    冒「高雄地方法院主任檢察官吳茂松」之人來電，訛稱其須
    至臺南市華僑銀行匯款至前揭丙○○郵局帳戶內，使甲○○
    信以為真，陷於錯誤，於同日15時40分匯款83萬7000元至丙○○郵局帳戶內，嗣後始知受騙。
二、證據名稱：
(一)、被告丙○○於本院審理時之自白。
(二)、證人即被害人乙○○、甲○○於警詢之證述、丁○○於警詢
    、偵查中之證述。
(三)、臺灣郵政股份有限公司儲匯處96年10月4日儲字第096000137
    4號函暨所附具之開戶資料、申請變換印鑑、密碼申請書、
    金融卡申請書、客戶歷史交易清單、玉山銀行民生分行96年
    4月23日號函暨所附具之開戶資料、交易資料查詢單、被害
    人甲○○所提出之華僑銀行匯款委託書、被害人乙○○所提
    出之玉山銀行存款憑條、被害人丁○○所提出之聯邦銀行自
    動櫃員機交易明細單各乙份附卷可參。
三、論罪科刑部分：
(一)、被告提供前開帳戶供詐欺集團使用，被告對前開帳戶可能會
    被利用作犯罪工具，有所預見，既對前開犯罪構成事實，預
    見其發生而其發生並不違背其本意，依刑法第13條第2項之
    規定，亦應以故意論，且被告以幫助他人犯罪之意思，為提
    供前開帳戶之詐欺取財犯罪構成要件以外之行為，應為詐欺
    取財之幫助犯。是核被告所為，係犯刑法第30條第1項前段
    、第339條第1項之詐欺取財罪。被告幫助詐欺集團，以詐術
    使人將本人之物交付，為幫助犯，爰依刑法第30條第2項之
    規定減輕其刑。被告提供上開2帳戶給犯罪集團使用，並接
    續致被害人乙○○、丁○○、甲○○受害，係一行為而觸犯
    數罪名，為想像競合犯，應依刑法第55條前段之規定，從一
    情節較重者即被害人甲○○受詐騙之幫助詐欺取財犯行處斷
    。被告提供前開帳戶供詐騙集團使用，並造成被害人丁○○
    、甲○○遭詐欺取財之犯罪事實，雖未據公訴人提起公訴，
    惟與本件已起訴之部分具有想像競合犯之裁判上一罪關係，
    為起訴效力所及，本院自得一併加以審理，併此敘明。又被
    告前於92年間，因違反洗錢防制法案件，經臺灣臺北地方法
    院以92年度簡字第1672號判處有期徒刑3月確定，於92年6月
    23日易科罰金執行完畢等情，有臺灣臺中地方法院檢察署刑
    案資料查註紀錄表及臺灣高等法院被告前案紀錄表在卷可按
    ，其於有期徒刑執行完畢後5年內，再犯本件有期徒刑以上
    之罪，為累犯，應依刑法第47條第1項之規定加重其刑。爰
    審酌被告因經濟困難，而提供前開帳戶之犯罪動機、目的，
    出售前開金額帳戶供犯罪使用，破壞犯罪查緝工作、影響社
    會治安及金融秩序，造成被害人損失甚巨，惟念及其本身並
    未實際參與本案詐欺取財之犯行，責難性較小，出售帳戶所
    獲不法利益，被告犯後已坦承犯行，態度良好等一切情狀，
    量處如主文所示之刑，併諭知易科罰金之折算標準。
(二)、按中華民國九十六年罪犯減刑條例第5條規定：「本條例施
    行前，經通緝而未於中華民國96年12月31日以前自動歸案接
    受偵查、審判或執行者，不得依本條例減刑」，又中華民國
    九十六年罪犯減刑條例係於96年7月16日施行。經查：本件
    被告前曾經臺灣臺北地方法院檢察署檢察官以96年度偵字第
    12852、13871號偵查，被告經合法傳喚、拘提未到庭，經臺
    灣臺北地方法院檢察署以96年11月13日以北檢盛偵騰緝字第
    004046號發布通緝，有臺灣臺北地方法院檢察署通緝稿乙份
    在卷可參（見臺灣臺北地方法院檢察署96年度偵字第12852
    號偵查卷第87頁），則被告係於中華民國九十六年罪犯減刑
    條例實施後始予以通緝，合先敘明。又按幫助犯係從屬於正
    犯而成立，以正犯已經犯罪為要件，故幫助犯並非其幫助行
    為一經完成，即成立犯罪，必其幫助行為或其影響力持續至
    正犯實施犯罪始行成立，有關追訴權時效，告訴期間等，亦
    自正犯完成犯罪時開始進行，是否合乎減刑要件，有無減刑
    條例等相關法律之適用，亦應以該時點為準據（最高法院86
    年度臺上字第22號判決參照）。是本件正犯犯罪時間為96年
    3月27、28日，均係在96年4月24日以前，合於中華民國九十
    六年罪犯減刑條例第2條第1項第3款、第3條第1項第15款之
    減刑條件，爰減其宣告刑如主文所示之刑，併諭知易科罰金
    之折算標準，以示懲儆。
據上論斷，應依刑事訴訟法第452條、第273條之1第1項、第299
條第1項前段、第310條之2，刑法第30條第1項、第2項、第339條
第1項、第55條前段、第47條第1項、第41條第1項前段，刑法施
行法第1條之1第1項、第2項前段，中華民國九十六年罪犯減刑條
例第2條第1項第3款、第7條、第9條，判決如主文。
中    華    民    國    97    年    4     月    24    日
                        臺灣臺中地方法院刑事第五庭
                            法  官  劉麗瑛
上正本證明與原本無異。
如不服本判決，應於收受送達後10日內向本院提出上訴書狀（應
敘述具體理由並附繕本）。
上訴書狀如未敘述理由，應於上訴期間屆滿後20日內補提理由書
於本院。
                            書記官  王玟
中    華    民    國    97    年    4     月    24    日
附錄論罪科刑法條
刑法第30條
幫助他人犯罪者，為從犯。雖他人不知幫助之情者，亦同。
從犯之處罰，得按正犯之刑減輕之。
刑法第339條
意圖為自己或第 3 人不法之所有，以詐術使人將本人或第 3 人
之物交付者，處五年以下有期徒刑、拘役或科或併科1000元以下
罰金。
以前項方法得財產上不法之利益或使第 3 人得之者，亦同。
前二項之未遂犯罰之。


司法院資訊處製作；財團法人民間司法改革基金會備份。
